臺灣臺中地方法院刑事判決　　　　　　　　　　　　　九十三年度易字第七三九號
　　公　訴　人　臺灣臺中地方法院檢察署檢察官
　　被　　　告　乙○○
　　　　（原名：洪裕清）
右列被告因竊盜案件，經檢察官提起公訴（九十三年度偵字第第五四五六號）及移
併案（九十三年度偵字第八七九二號），本院合議庭裁定改以簡式審判程序審理，判
決如左：
    主      文
乙○○共同連續攜帶兇器竊盜，累犯，處有期徒刑玖月，並於刑之執行完畢或赦免後
令入勞動場所強制工作參年。
扣案鐵剪壹支沒收。
    事實及理由
一、乙○○意圖為自己不法之所有，基於概括犯意，先後於：
  (一)民國九十三年三月八日下午二時四十分許，與綽號「阿正」不詳姓名年籍之成年
    男子共同基於加重竊盜之犯意聯絡，在臺中市南屯區○○○路八八五號萬和國中
    後門停車棚，由「阿正」把風，由乙○○持「阿正」所有客觀上足以對人身安全
    產生危害之鐵剪一支，將丙○所有腳踏車之車鎖剪斷（毀損部分未據告訴），欲
    竊取該腳踏車。惟尚未得手之際，即為該校管理員何瑞彬發覺報警處理，致未得
    逞，「阿正」則趁隙逃逸。
  (二)九十三年三月十八日下午二時三十分許，在臺中市○區○○路三段二六九號，持
    客觀上足以對人身安全構成威脅之不明利器（未扣案），剪斷甲○○所有腳踏車
    之車鎖（毀損部分未據告訴），而竊取該腳踏車（價值約新台幣三千元），得手
    後騎離現場。
二、右揭犯罪事實，業據被告乙○○於本院審理時坦承不諱，核與被害人丙○、甲○
    ○指述、證人何瑞彬證述情節相符，並有丙○出具之贓物保管收據一紙、照片二
    張在卷可稽，復有鐵剪一支扣案可資佐證，足見被告自白與事實相符。本件事證
    明確，被告犯行堪以認定。
三、
  (一)查被告持以剪斷腳踏車車鎖所用之鐵剪及不明利器，既能破壞車鎖，當足以對人
    身安全構成威脅，自屬兇器。故核被告右揭編號(一)犯行所為，係犯刑法第三百二
    十一條第二項、第一項第三款之攜帶兇器竊盜未遂罪；編號(二)犯行所為，則係犯
    第三百二十一條第一項第三款之攜帶兇器竊盜既遂罪。
  (二)被告與「阿正」間，就右揭加重竊盜未遂犯行，有犯意聯絡及行為分擔，均為共
    同正犯。
  (三)被告先後加重竊盜未遂、既遂犯行，時間緊接，犯罪構成要件相同，顯係基於概
    括犯意為之，應依連續犯之規定論以情節較重之加重竊盜既遂罪，並加重其刑。
    檢察官雖未就被告攜帶兇器竊取甲○○腳踏車之犯行提起公訴，惟此部分與起訴
    成罪之竊盜犯行，有連續犯之裁判上一罪關係，為起訴效力所及，且經檢察官移
    送併案，本院自得予以審理。
  (四)被告前因竊盜案件，經法院判處有期徒刑十月確定，於九十三年一月十八日執行
    完畢，有卷附臺灣高等法院被告全國前案紀錄表可憑，其於有期徒刑執行完畢五
    年內再犯本件有期徒刑以上之罪，為累犯，應依法遞加重其刑。
  (五)被告屬於重度智能障礙者，有其提出之身心障礙手冊可參（閱後已當庭發回）。
    而經本院將被告送行政院衛生署草屯療養院鑑定其於右揭行為時之精神狀態，該
    院認為：綜合被告之個人生活史及病史、身體及神經學檢查、實驗室檢查、心理
    測驗、精神狀態檢查及社會功能評估，認定被告之臨床診斷為智能不足，並因此
    造成其溝通、社交和人際關係技巧等適應功能有障礙。被告因智能不足，造成其
    認知判斷有障礙，社會判斷不足，容易被騙而造成兩次犯案。雖被告在涉案當時
    意識清楚，但顯然判斷力不良，其對於外界事務缺乏認知理解及判斷能力，故斷
    定被告於本案竊盜行為時處於精神耗弱之情形，有該院九十三年九月三日草療精
    字第四八八六號函檢送之精神鑑定報告書附卷可佐。被告於本案犯罪行為時，既
    處於對外界事務之知覺、理會及判斷作用較正常人減損之精神耗弱狀態，爰依刑
    法第十九條第二項規定，減輕其刑，並先加後減之。
  (六)爰審酌被告素行不良，有多次竊盜紀錄，有上開前案紀錄表可參，年輕力壯，不
    思努力工作賺取正當收入，竟藉行竊方式牟取他人財物，於本院審理中未能主動
    依傳喚到案，係經發布通緝始到案，對於自己違法行為欠缺主動面對司法裁判之
    悔過具體表現，惟本案竊盜所得財物價值非鉅，且事後尚能坦認罪行等一切情狀
    ，量處如主文所示之刑。
  (七)被告為本案竊盜犯行前，曾先後於八十三年七月、八十六年十一月、八十七年二
    月、三月、九月、十二月、九十年五月、九十一年六月、九十二年二月、三月間
    ，多次竊取他人物品，而經起訴判刑，有本院八十三年度易字第五五○五號、八
    十六年度易字第六八二六號、八十七年度易字第二三九三號、八十八年度易字第
    一六號、九十年度易字第一七五九號、九十一年度易字第一七五八號、九十二年
    度訴字第一一○一號刑事判決各一份在卷可考。被告屢經刑之執行，猶不知悔改
    ，再度犯下本件竊盜案件，顯見其有犯竊盜罪之習慣，非令其強制工作不足以矯
    治惡習，爰依刑法第九十條第一項、第二項規定，諭知其於刑之執行完畢或赦免
    後，令入勞動場所強制工作三年，以期被告養成勞動能力及習慣，避免再犯危害
    社會治安（因本案宣告被告應執行之刑未達一年，不適用竊盜犯贓物犯保安處分
    條例關於強制工作之規定，併予敘明）。
  (八)扣案鐵剪一支，為共同正犯「阿正」所有供本案犯罪所用之物，業據被告供明在
    卷，爰依刑法第三十八條第一項第二款規定，宣告沒收。至被告持以竊取甲○○
    腳踏車所用之不明利器，因未扣案，形體不明，為免日後執行困難，爰不併為沒
    收之諭知，附此敘明。
據上論斷，應依刑事訴訟法第二百七十三條之一第一項、第二百九十九條第一項前段
，刑法第二十八條、第五十六條、第三百二十一條第一項第三款、第四十七條、第十
九條第二項、第九十條第一項、第二項、第三十八條第一項第二款，判決如主文。
本案經檢察官丁○○到庭執行職務。
中      華      民      國      九十三      年    九    月    二十九    日
                                臺灣臺中地方法院刑事第四庭
                                        法  官  羅  智  文
右正本證明與原本無異。
如不服本判決，應於判決送達後十日內向本院提出上訴狀，上訴於臺灣高等法院臺中
分院( 須附繕本 )。
                                        書記官
中      華      民      國      九十三      年    九    月      三十    日
附錄論罪科刑法條
刑法第三百二十一條
犯竊盜罪而有左列情形之一者，處六月以上、五年以下有期徒刑：
一  於夜間侵入住宅或有人居住之建築物、船艦或隱匿其內而犯之者。
二  毀越門扇、牆垣或其他安全設備而犯之者。
三  攜帶兇器而犯之者。
四  結夥三人以上而犯之者。
五  乘火災、水災或其他災害之際而犯之者。
六  在車站或埠頭而犯之者。
前項之未遂犯罰之。
